臺灣板橋地方法院刑事判決　　　　　　　92年度易字第2718號
公　訴　人　臺灣板橋地方法院檢察署檢察官
被　　　告　丁○○
選任辯護人　梁治律師
上列被告因詐欺案件，經檢察官提起公訴（92年度偵緝字第1162
號、92年度偵字第14612號），本院判決如下：
    主  文
丁○○共同連續意圖為自己不法之所有，以詐術使人將本人之物
交付，累犯，處有期徒刑貳年貳月。
    事  實
一、丁○○前因詐欺案件，經本院於民國85年11月21日以84年度
    易字第6038號判處有期徒刑2 年6 月，並經臺灣高等法院於
    86 年4月18日以86年度上易字第320 號判決駁回上訴確定，
    嗣於89年1 月6 日因縮短刑期且假釋期滿未經撤銷而以執行
    完畢論。
二、詎丁○○猶不知悔改，竟與丙○○（業經本院於92年3 月31
    日以91年度易字第3214號判處有期徒刑2 年2 月，並經臺灣
    高等法院於同年6 月30日以92年度上易字第1301號判決駁回
    上訴確定在案）二人共同基於意圖為自己不法所有之詐欺概
    括犯意聯絡，分別為下列之詐欺取財行為：
  (一)二人先於90年1 月5 日，一方面推由丁○○向甲○○佯稱其
    有權代理于振國出售于振國所有之臺北縣新店市○○段668
    地號土地（應有部分1 萬分之389）及 坐落其上之臺北縣新
    店市○○段2832建號建物（門牌號碼為臺北縣新店市○○街
    18之1 號2 樓，上開房地下稱系爭房地），而與甲○○簽立
    不動產買賣先期協約書，雙方約定系爭房地買賣價金為新臺
    幣（下同）220 萬元（另尚有約定2 萬元之代書費及3 萬元
    之稅金），致甲○○陷於錯誤，而於簽約當天甲○○即交付
    訂金及手續費68萬元予丁○○，並陸續將尾款付清交付予丁○○。另一方面則於90年3 月12日由丙○○向于振國詐稱其
    係買方甲○○之代理人，與于振國訂立不動產買賣契約書，
    雙方約定以365 萬元價款向于振國購買系爭房地，並同時交
    付65萬元定金予于振國，並約定尾款300 萬元部分需由買方
    向銀行貸款後，代為清償原由賣方向泛亞銀行設定抵押權所
    借款項，以塗銷抵押權，始同意將系爭房地所有權移轉登記
    予甲○○。惟甲○○並不知丁○○未將尾款交付予于振國，
    亦不知丙○○及丁○○另行與于振國約定價金365 萬元訂立
    買賣契約，誤認為其購買系爭房地之225 萬元（含上開代書
    費及稅金）已付清，故另欲以系爭房地設定抵押權為擔保向
    銀行貸款，供己使用，丁○○即利用甲○○對於銀行貸款程
    序不熟悉的機會，而由丁○○提交申請貸款所需之土地及建
    物謄本等資料，再於90年4 月3 日由其及丙○○陪同甲○○
    至板信商業銀行（下稱板信銀行）辦理貸款手續，並由甲○○於不知情下先在空白的承諾書上簽名，授權將板信銀行所
    核准之貸款300 萬元分成270 萬元及30萬元，分別匯款至于
    振國在泛亞銀行大安分行之二帳戶內（帳號各係：00000000
    0000號、000000000000號）用以支付于振國系爭房地尾款。
    丁○○為對甲○○隱瞞上情，故自行向板信銀行繳交至90年
    8 月份止之利息多期，以致甲○○並不知貸款已核撥下來，
    迄至甲○○接獲銀行催繳利息之通知，始得悉其實際上並未
    取得貸款，而仍需負責繳納貸款本息，丁○○與丙○○即以
    此詐得甲○○所交付之系爭房地買賣價金。嗣後丁○○及丙○○即均避不見面，甲○○追索無著，方知受騙（起訴書誤
    載為系爭房地係遭丁○○及丙○○向板信商業銀行設定360
    萬元之抵押權，且該款項已遭二人領走，甲○○始知受騙）
    。
  (二)丁○○及丙○○二人又自90年5 月間起，承上開詐欺犯意聯
    絡，明知渠等並無資力，竟先後多次由丁○○出面至臺北市
    萬華區○○街乙○○所經營之「愛之橋珠寶店」，佯稱欲購
    買珠寶，並先支付156 萬2 千元前金，以此取信於乙○○，
    之後即大量購買珠寶，使乙○○陷於錯誤而交付珠寶數次予
    丁○○，之後即多方推諉拒不付錢，並旋即將所詐得價值共
    計563 萬2 千元之珠寶由丙○○多次帶至不同當鋪典當變現
    ，所得現金則朋分花用，尚積欠乙○○406 萬8 千元，之後
    即避不見面，事後由乙○○到當鋪回贖珠寶，經核算後尚損
    失2 百多萬元。
二、案經甲○○、乙○○訴由臺灣板橋地方法院檢察署檢察官偵
    查起訴。
    理  由
一、訊據被告丁○○固坦承其與丙○○向告訴人甲○○接洽出售
    于振國所有之系爭房地，並幫忙告訴人甲○○代向板信銀行
    辦理銀行貸款事宜，且其確與丙○○於90年5 月間起至告訴
    人乙○○所經營之前揭珠寶店買珠寶，並積欠若干購買珠寶
    款項之事實，惟矢口否認有何詐欺取財之犯行，辯稱：系爭
    房地有過戶給甲○○，她在簽約時只有支付現金20萬元，其
    他說要用貸款，我沒有拿到抵押的錢。至於詐欺乙○○的部
    分，我確實和丙○○都有拿珠寶，但我有付一部分的錢，我
    並沒有拿珠寶去當鋪典當，是丙○○拿去的，因為丙○○說
    她姊姊在高雄欠人家錢。我所戴的珠寶都請林重光幫我拿去
    還乙○○，但我沒有叫林重光去贖回珠寶。我並沒有不給錢
    ，只是錢不夠而已，後來也有退一部分的珠寶給乙○○云云
    。經查：
  (一)被告與丙○○於前揭時、地以上開方式詐得告訴人甲○○之
    現金220 萬元之事實，業據告訴人甲○○於偵查及前揭丙○○共同詐欺乙案（下稱另案）之本院、臺灣高等法院審理中
    指訴歷歷（參見90年度偵字第16477 號卷《下稱偵一卷》第
    46、49頁及60頁以下、90年度偵字第17563 號卷《下稱偵二
    卷》第2 頁、另案本院卷第68、86、87、114 、122 頁及14
    8 頁以下、169 頁、另案二審卷第40頁以下）。而告訴人甲○○確有二次自銀行提領現金以繳付系爭房地價款之事實，
    此有其提出之活期儲蓄存款存摺影本1 份可參（參見另案本
    院卷第15 4、155 頁）。又告訴人甲○○與丁○○有於90年
    1 月5 日就系爭房地，約定買賣價金為220 萬元，並簽立不
    動產買賣先期協約書，有該協約書影本1 份存卷可考（參見
    偵一卷第19頁）。另證人即代書馬貴明於本院另案審理時具
    結證稱：「上開協約書係由我撰寫，丁○○告訴我說有一個
    朋友要賣房子，那間房子就在甲○○房子的樓上，她要我幫
    忙擬契約。當天她代表她的朋友于振國出面，房價二百二十
    萬是他們共同合意的結果，雙方都沒有爭執。甲○○說房屋
    就在她們樓上，知道房子是空空的，隨時可以搬進去。我看
    見甲○○當場就交了四十萬元給丁○○，丁○○就另外拿出
    二萬元交付給我，我當時以為她交給我錢是因為將來要我幫
    她過戶，包括經辦費及其他的過戶手續費；一段時間我主動
    打電話給甲○○，問她說為何這麼久沒有把資料給我來辦過
    戶，她說已經請別人來辦過戶了。當時在事務所確實是四十
    萬元現金沒有錯，另外二十八萬元如何付的，我就不清楚了
    ，是否是訂約之前給的或是訂約之後再交付的，我就不知道
    了」等語（參見另案本院卷第165 頁），亦核與告訴人甲○○指訴情節大致相符。參以證人即系爭房地出賣人于振國於
    本院另案審理時證稱：「二月份（按：即90年2 月13日）那
    一次當時是我太太跟丙○○簽的契約書，她有拿了五萬元的
    訂金及一張支票，後來支票退票了，面額是三百多萬元的票
    ，我覺得害怕，所以在簽第二份契約之前我要求先由我到泛
    亞銀行貸款下來，我取得貸款作保障，抵押人的名義是我。
    頭期款六十五萬元是丙○○在簽約的時候三月十二日的時候
    一起交付的，尾款則是由代書辦理貸款後還給我泛亞銀行所
    欠的貸款」、「不認識丁○○，當初跟我簽約的只有丙○○
    一人而已，在場的人有我、丙○○及代書」等語（參見另案
    本院卷第111 頁）及證人即代書葉柏林於偵查中證述：丙○○原係以自己名義向于振國購買系爭房地，簽約時並交付5
    萬元現金，用印時給付面額320 萬元之支票，嗣因該支票未
    兌現，而解除契約，90年3 月12日另簽立買賣契約，因丁○○及丙○○要求改成貸款方式付款，于振國認為很可疑，于
    振國即先以系爭房地設定抵押權向泛亞銀行貸款，再約定由
    買方甲○○向板信銀行貸款以清償于振國在泛亞銀行之貸款
    等情（參見偵一卷第59頁背面以下），足見告訴人甲○○對
    於丙○○自行與于振國簽約之事實，確實全然無所知悉。再
    者，依證人即板信銀行襄理劉燿宗於本院另案審理時亦證稱
    ：丙○○與丁○○於甲○○申請貸款時均有到場，而甲○○
    在承諾書上簽名時，承諾書確實是空白的，是在事後核撥貸
    款時才由行員填上相關資料；有關塗銷泛亞銀行抵押權事宜
    均係與丁○○接洽，由丁○○提供資料等情（參見本院卷第
    146 頁以下），故告訴人甲○○指稱：我並不知系爭房地已
    大安分行帳戶等情，堪信為真實。
  (二)再者，本件共同正犯丙○○於另案本院、臺灣高等法院審理
    時亦均供稱：我分別於90年2 月13日及90年3 月12日與于振
    國簽立不動產買賣契約書乙節屬實（參見另案本院卷第28、
    113 、118 、168 頁、另案二審卷第67頁），核與其於本院
    審理時到庭所證大致相符（參見本院94年2 月22日審判筆錄
    ），並有該二次簽立之不動產買賣契約書暨交款備忘錄各1
    份在卷可考（參見偵一卷第63頁以下、第76頁以下）。且丙○○復於本院另案審理時供述：我有於90年2 月13日以自己
    名義與于振國簽立系爭房地買賣契約，簽約當時曾交付予于
    振國的5 萬元定金，為丁○○所交付的，其餘價款原本丁○○打算開票支付，但後來支票退票，所以她打算要付現金支
    付房價款。又我另於90年3 月12日代理告訴人甲○○與于振
    國簽立買賣系爭房地之不動產買賣契約書，在該份契約書之
    「立契約書人買主（甲方）」欄之「甲○○」之簽名為其所
    代簽，簽約當日所交付予于振國之65萬元係丁○○在仲介公
    司附近交給我的。後來我曾陪同甲○○及她先生及丁○○一
    起去銀行。另我曾有過一次由丁○○交付現金予我，開車載
    我至板信銀行松江分行，要我幫告訴人甲○○繳本息等情不
    諱（同上開另案審判筆錄參見）。是依本件共同正犯丙○○
    所言，其確「代理」告訴人甲○○與于振國簽立系爭房地不
    動產買賣契約書，並由其交付65萬元定金予于振國，又於被
    告偕同告訴人甲○○向板信銀行貸款時在場，甚且亦曾親自
    至板信銀行代為繳付系爭房地貸款之分期本息無訛。
　(三)雖被告辯稱：系爭房地有過戶給甲○○，她在簽約時只有支
    付現金20萬元，其他說要用貸款云云。惟查，衡以上開各項
    證據資料，告訴人甲○○顯然並非如被告所辯，僅有支付現
    金20萬元而已；另徵諸系爭房地所有權於90年4 月2 日業已
    過戶登記予告訴人甲○○名下，此有系爭房地之建物登記謄
    本、土地登記謄本各1 紙附卷為憑（參見偵一卷第23、24頁
    ），倘在告訴人並未全數交付前揭買賣價金之情況下，何以
    被告仍願交由丙○○先行支付系爭房地出賣人于振國買賣定
    金65萬元（此顯然已遠超出被告所辯告訴人甲○○僅交付之
    現金20萬元），且猶將系爭房地所有權過戶登記在告訴人甲○○名下，並協助告訴人甲○○至板信銀行辦理貸款300 萬
    元全數作為支付于振國買賣系爭房地價金之尾款？如此一來
    ，被告不僅未能賺取任何錢財，甚至是賠錢從事仲介，顯然
    與常情相違，是被告上開所辯容屬卸責之詞，自無足取，益
    見告訴人所指其業已全數支付前揭買賣價金乙事應係屬實。
    至丙○○固於本院另案審理時辯稱及於本院作證時證稱：我
    僅係受丁○○之託代為出面，並不知情云云。然其自與系爭
    房地出賣人于振國簽立買賣契約時，即出面稱其係告訴人甲○○代理人，代為簽立買賣契約，並由其交付65萬元定金予
    于振國，又於告訴人甲○○向板信銀行貸款時在場，甚且親
    自至銀行代為繳付貸款之分期本息等過程，均有參與，而其
    與被告並無僱傭關係，何有凡事均需聽命或受託於被告行事
    之理？又其既明知告訴人並未親自授權，何以仍願受被告所
    託，以代理人身分代理告訴人甲○○簽訂系爭房地買賣契約
    ？而被告既於90年3 月12日簽約時有在仲介公司附近交付現
    金65萬元給丙○○，足見被告並無不能到場事由，何須委由
    丙○○代勞出面到場簽約之理？又丙○○既知悉告訴人甲○○在板信銀行貸款，焉有須由被告交付現金代為清償貸款利
    息之理？是丙○○上開辯詞，亦顯有悖於常情，孰能置信。
    更有進者，丙○○亦不否認其所申請的（02）00000000號電
    話是裝在被告家裡，供被告使用，此亦有中華電信文山營運
    處市內電話客戶資料表1 份在卷為佐（參見另案二審卷第48
    頁），且被告與丙○○前曾犯共同詐欺罪，經法院分別判處
    有期徒刑2 年6 月及有期徒刑10月在案，此經臺灣高等法院
    於另案調閱該院86年度上易字第320 號卷查明屬實，有該另
    案二審刑事判決1 份及臺灣高等法院被告全國前案紀錄表2
    份可按，足見被告與丙○○之間非但熟識，甚且共同犯罪，
    非如丙○○所辯稱凡事均需聽命於被告行事。綜上各節，參
    互印證，堪認告訴人甲○○指訴為真實。足見被告與丙○○
    對於詐騙告訴人甲○○乙事，有犯意聯絡，並分擔上開行為
    ，致使告訴人甲○○陷於錯誤而交付現款。
  (四)次查，被告與丙○○共同於前揭時、地詐得珠寶後，尚積欠
    告訴人乙○○406 萬8 千元，即不知去向之事實，業據告訴
    人乙○○於偵查、另案本院、臺灣高等法院審理中指訴綦詳
    （參見90年度發查字第1030號卷《下稱偵三卷》第31頁背面
    32頁、90年度偵字第18286 號卷《下稱偵四卷》第19頁背面
    以下、另案本院卷第32頁以下、第67頁、第82頁以下、第12
    2 頁及另案二審卷第38頁以下），並有估價單7 紙、丙○○
    簽名確認之購買珠寶明細表1 紙、被告簽立切結書及公證書
    各1 紙附卷可證（參見偵三卷第35至43頁、偵四卷第28頁）
    。而丙○○於本院另案審理時自承其有2 、3 次陪同被告至
    告訴人乙○○開設的珠寶店購買珠寶等情，並有在告訴人乙○○所列珠寶明細表上簽名等情屬實；嗣丙○○確有將上開
    購得的珠寶帶至正義當鋪、第一當鋪、利益當鋪等處典當變
    現之事實，亦據丙○○供明在卷（參見另案本院卷第28頁以
    下），此均核與丙○○於本院審理時到庭所證大致相符（參
    見本院94年2 月22日審判筆錄），並有正義當鋪出具之贓嫌
    報告書1 紙及2 筆贖回、2 筆作廢之典當物品紀錄表、第一
    當鋪出具之4 筆贖回典當物品紀錄表1 紙、利益當鋪出具之
    書函1 份暨存根3 紙在卷可考（參見另案本院卷第43、44、
    49、51頁）。參以證人林重光於本院另案審理時證稱：丁○○本身不敢出面處理，委託我出面與告訴人乙○○處理，據
    丁○○告稱所剩珠寶在當鋪，係由丁○○開車而由丙○○出
    面到當鋪典當，並經我向當鋪老闆求證屬實，我事後有陪同
    告訴人乙○○及丙○○至當鋪贖回典當物等語（參見另案本
    院卷第81頁以下）。綜上，足認告訴人乙○○指訴被告與丙○○共同詐騙其珠寶乙節為真實。
  (五)再被告固以：我確實和丙○○都有拿珠寶，但我有付一部分
    的錢，我並沒有拿珠寶去當鋪典當，是丙○○拿去的，因為
    丙○○說她姊姊在高雄欠人家錢。我所戴的珠寶都請林重光
    幫我拿去還乙○○，但我沒有叫林重光去贖回珠寶。我並沒
    有不給錢，只是錢不夠而已，後來也有退一部分的珠寶給乙○○云云。惟查，被告與丙○○確有將渠等所購珠寶拿去當
    鋪典當之事實，業如前述，其辯稱並無拿珠寶去典當云云，
    自無足取。又衡諸一般社會通常經驗，被告如真有購買之意
    願，而非出於詐欺取財之犯意，豈有於購買高達5 百多萬元
    珠寶後，且尚有4 百餘萬元之價金未付清前，旋即持該批珠
    寶分至多家當鋪典當之理？蓋於當鋪典當之價格顯然遠低於
    渠等所購買該珠寶之價格，如此一來，被告將立即遭受其間
    價格落差之鉅額損失，自係有悖於常理。故合理之解釋，被
    告應係出於詐欺取財之犯意，故於取得前揭珠寶後，始會旋
    即持至當鋪典當，以變賣求現，迅即獲得贓款，故渠等亦才
    無視於其間價格落差之鉅額損失。況被告雖於本院審理時辯
    稱其係因錢不夠才不付錢云云，然其前於本院訊問時則係辯
    稱：我沒有付錢是因為有些珠寶是假的云云（參見本院卷第
    84頁），其前後所辯已有歧異，更見其所辯應係臨訟杜撰之
    詞，委無足取。而被告若果因無力付款或發現其中部分珠寶
    係屬假貨，合理之作法應係退還其中部分珠寶或至珠寶店查
    證理論為是，又豈有將所購珠寶逕自典當之理，益見其所辯
    明顯悖於常情，要無可採。另丙○○雖於本院、臺灣高等法
    院另案審理時供稱及於本院審理時證稱：是被告要我拿這些
    珠寶去典當的，據她說這些珠寶是蕭先生的，因為蕭先生賭
    輸錢，他想要把這些珠寶變現，而我之前欠蕭先生人情，所
    以才用我的名義去典當，我只是想幫忙而已云云。然查，觀
    諸上開當鋪出具之典當紀錄可知，丙○○係於不同日期多次
    出面專程至不同當鋪典當珠寶，顯見丙○○與被告之間關係
    匪淺，始會如此花費時間、精力去協助典當珠寶之事；又倘
    典當珠寶之所有人為蕭先生，何以蕭先生不自行以自己名義
    典當取得現款以供己所需，而焉用迂迴輾轉透過被告傳達由
    丙○○持珠寶至當鋪典當變現，徒增財物滅失之風險？又參
    諸丙○○於偵查中所供：每次都是被告開車和我一起去當鋪
    ，她在外面等，我自己進當鋪，如價碼有問題，我會打大哥
    大問被告同不同意等語（參見偵四卷第22頁正面），則縱令
    非由蕭先生自行典當，何以不由被告直接協助蕭先生典當珠
    寶即可，為何尚須再由被告輾轉透過丙○○代為典當，且被
    告還須陪同丙○○前往當鋪典當之理？在在均與常情不合，
    是丙○○上開所供及所證乙節，無非是事後卸責之詞，亦無
    足取。
  (六)此外，被告與丙○○共犯本件詐欺取財，而丙○○所為部分
    業經本院於92年3 月31日以91年度易字第3214號判處有期徒
    刑2 年2 月，並經臺灣高等法院於同年6 月30日以92年度上
    易字第1301號判決駁回上訴確定在案，此有上開刑事判決2
    份及丙○○之臺灣高等法院被告全國前案紀錄表1 份在卷為
    憑，亦可資參照。至本件辯護人原雖聲請詰問證人劉燿宗，
    惟劉燿宗業於本院另案審理時證述明確在案，而辯護人嗣於
    本院審理時亦捨棄此項聲請，爰未再予傳喚作證，附此敘明
    。綜上所述，被告確與丙○○共同意圖為自己不法之所有而
    為本件詐欺取財，被告前揭所辯各節復無足取，是本件事證
    已臻明確，被告之犯行應堪認定。
二、核被告所為，係犯刑法第339 條第1 項之詐欺取財罪。被告
    與丙○○之間，就上開犯行有犯意聯絡及行為分擔，為共同
    正犯。被告先後多次詐欺取財之犯行，時間緊接，所犯構成
    要件相同，顯係基於概括犯意為之，為連續犯，依刑法第56
    條規定，以一罪論，並加重其刑。被告前因詐欺案件，經本
    院於85年11月21日以84年度易字第6038號判處有期徒刑2 年
    6 月，並經臺灣高等法院於86 年4月18日以86年度上易字第
    320 號判決駁回上訴確定，嗣於89年1 月6 日因縮短刑期且
    假釋期滿未經撤銷而以執行完畢論，此有臺灣高等法院被告
    全國前案紀錄表1 份在卷可按，其受有期徒刑執行完畢，於
    5 年以內再犯本件最重本刑為有期徒刑以上之罪，為累犯，
    應依刑法第47條規定，加重其刑，並依刑法第70條規定，遞
    加重之。
三、本院審酌被告正值壯年，本應依循正軌賺取財物，其不思此
    為，反以前揭之詐欺手法牟取不法財物，且所詐取之金額非
    屬小額，對告訴人甲○○及乙○○造成財產上之損害甚鉅，
    亦紊亂社會本諸互信之正常交易秩序，惡害自屬非輕，嗣被
    告猶未能積極賠償告訴人，且於本院審理時仍飾詞圖卸其責
    ，不見悔意，其所為當應受有相當程度之刑事非難等一切情
    狀，酌情量處如主文所示之刑，以資懲儆。
據上論斷，應依刑事訴訟法第299 條第1 項前段，刑法第28條、
第56條、第339 條第1 項、第47條，罰金罰鍰提高標準條例第1
條前段，判決如主文。
本案經檢察官陳伯厚到庭執行職務。
中　　華　　民　　國　　94　　年　　3 　　月　　15　　日
                  刑事第十六庭  審判長法　官  戴嘉清
                                      法  官  林晏鵬
                                      法  官  陳信旗
以上正本證明與原本無異。
如不服本判決，應於送達後10日內向本院提出上訴狀。
　　　　　　　　　　　　　　　　　　　書記官　陳昭綾
中　　華　　民　　國　　94　　年　　3 　　月　　15　　日
附錄本判決論罪科刑之法條：
刑法第339條
    意圖為自己或第三人不法之所有，以詐術使人將本人或第三
    人之物交付者，處5 年以下有期徒刑、拘役或科或併科1 千
    元以下罰金。
    以前項方法得財產上不法之利益或使第三人得之者，亦同。
    前2 項之未遂犯罰之。
